臺灣高等法院刑事判決　　　　　　　 100年度交上易字第29號
上　訴　人
即　被　告　簡宏達原名簡振芳.
上列上訴人因過失傷害案件，不服臺灣桃園地方法院99年度交易
字第219號，中華民國99年12月22日第一審判決（起訴案號：臺
灣桃園地方法院檢察署98年度偵字第28705號），提起上訴，本
院判決如下：
    主  文
上訴駁回。
    理  由
一、依刑事訴訟法第350條、第361條、第362條、第367條規定，
    不服地方法院之第一審判決而上訴者，須提出上訴書狀，並
    應敘述具體理由，為上訴必備之程式；其所提出之書狀未敘
    述上訴理由，或僅曾以言詞陳述上訴理由者，均應於上訴期
    間屆滿後20日內補提理由書於第一審法院。第一審法院經形
    式審查，認逾期未補提上訴理由者，應定期間先命補正；逾
    期未補正者，為上訴不合法律上之程式，應以裁定駁回。倘
    已提出上訴理由，但所提非屬具體理由者，則由第二審法院
    以上訴不合法律上之程式，判決駁回。而所謂具體理由，必
    係依據卷內既有訴訟資料或提出新事證，指摘或表明第一審
    判決有何採證認事、用法或量刑等足以影響判決本旨之不當
    或違法，而構成應予撤銷之具體事由，始克當之（例如：依
    憑證據法則具體指出所採證據何以不具證據能力，或依憑卷
    證資料，明確指出所為證據證明力之判斷如何違背經驗、論
    理法則）；倘僅泛言原判決認定事實錯誤、違背法令、量刑
    失之過重或輕縱，而未依上揭意旨指出具體事由，或形式上
    雖已指出具體事由，然該事由縱使屬實，亦不足以認為原判
    決有何不當或違法者（例如：對不具有調查必要性之證據，
    法院未依聲請調查亦未說明理由，或援用證據不當，但除去
    該證據仍應為同一事實之認定），皆難謂係具體理由，俾與
    第二審上訴制度旨在請求第二審法院撤銷、變更第一審不當
    或違法之判決，以實現個案救濟之立法目的相契合，並節制
    濫行上訴（最高法院97年度台上字第892 號刑事判決意旨參
    照）。
二、上訴人即被告簡宏達上訴意旨略以：機車禁止騎內車道與事
    實不符合，原審判太重云云。
三、經查：本件原判決以訊據被告固不否認其係從事駕駛業務之
    計程車司機，於民國98年6月24日下午5時30分許，無照駕駛
    車牌號碼119-YQ號營業用小客車，沿桃園縣桃園市○○路往
    中壢方向行駛，於行經復興路、民生路交岔路口時，與騎乘
    車牌號碼BFV8-359號重型機車之告訴人即證人吳翎菱發生碰
    撞事故，致吳翎菱受傷之事實，惟矢口否認有何過失傷害犯
    行，並辯稱是對方車輛從被告之左側超車才撞到被告云云，
    然查告訴人吳翎菱因本件車禍事故而受有骨折、擦傷及頭部
    外傷等情，有道路交通事故現場圖、道路交通事故調查報告
    表、現場照片、醫院診斷證明書在卷可稽（見臺灣桃園地方
    法院檢察署98年度偵字第28705號卷第13頁至第24頁、第28
    頁），復為被告所不爭執，自堪信實。又肇事經過，業據告
    訴人吳翎菱於原審證述明確（見原審交易卷第38頁至第40頁
    ）。被告雖以前詞置辯，惟查，被告歷次供述（見同前偵卷
    第3頁至第4頁、第55頁至第56頁、原審交易卷第15頁反面、
    第44頁）就事故發生前有無看見吳翎菱騎乘之機車，及吳翎
    菱有無先碰撞到其車輛左邊照後鏡後再撞擊左前保險桿等重
    要情節前後供述不一，已難遽信；況參諸卷附事故現場圖、
    事故現場照片及車損照片所示，被告駕駛車輛撞擊後右斜停
    置於交岔路口內，其車輛保險桿左前角及左前葉子板鈑金遺
    有刮擦痕、左前輪鋁質輪圈遺有刮痕、左前車門鈑金擦刮受
    損；吳翎菱騎乘之機車則於撞擊後逆向右斜右側倒地停放於
    被告駕駛車輛左前方約10.2公尺處，其機車右側車身受損、
    右照後鏡背面塑膠外殼刮擦受損，益證當時被告駕駛之車輛
    係由右後方撞擊吳翎菱騎乘之機車等情甚明；倘如被告所述
    ，係吳翎菱自左側超車不當先擦撞到其車輛左照後鏡後再擦
    撞左前保險桿跌倒，並進而肇致車禍，則何以被告車損照片
    中並無左方照後鏡受損情形，且被告於事發後製作警詢筆錄
    ，經警詢問第一次撞擊部位為何處時，明確指明係左前保險
    桿損壞（見同前偵卷第4頁），亦從未提及左照後鏡受損乙
    情，是被告此部分辯解已難採信；再就告訴人吳翎菱事發後
    機車停放位置觀之，故其係自左側超車不當自行擦撞後滑倒
    ，則其機車應仍為同向停置於被告車輛之前方，而非機車車
    頭逆向停放於被告車輛之左前側，是被告前揭辯解核與卷內
    事證不符，難以遽採。又就證人黃青菊於原審所結證詞（見
    原審交易卷第40頁反面至第41頁反面），與被告於同次審理
    期日所自承之語（見原審交易卷第43頁反面至第44頁、第45
    頁反面）互核以觀，兩者就事故發生當天情形之供述顯有出
    入，證詞憑信性已有可疑；況黃青菊當時係於副駕駛座，衡
    諸一般常情，自難察覺汽車左後方之來車，且當時係下班時
    間，後方機車數量龐大，被告尚無法於事故發生前發現吳翎
    菱騎乘之機車，則於副駕駛座之黃青菊更難以察覺為是，故
    其證述內容顯違常理，無足憑採。再本件被告本應注意車前
    狀況，當時情形天候晴、日間自然光線、路面乾燥無缺陷、
    亦無障礙物、視距良好等情狀，有道路交通事故調查報告表
    (一)在卷可參（見同前偵卷第14頁），被告仍疏未注意車前狀
    況，以致肇事，顯違注意義務甚明，被告否認過失，自無足
    取。另本案經鑑定結果，同認吳翎菱無肇事因素，並認被告
    無照駕駛營小客車行經行車管制號誌正常運作不對稱交岔路
    口，未注意車前狀況為肇事原因，此有臺灣省桃園縣區車輛
    行車事故鑑定委員會鑑定意見書（見同前偵卷第59頁至第61
    頁）附卷可憑，顯亦同認被告具過失。又被告過失行為與告
    訴人吳翎菱傷害結果間，具相當因果關係。綜上，被告所辯
    無從建立合理懷疑而推翻前開積極證據，其犯行洵堪認定，
    應依法論科。是被告未注意車前狀況致吳翎菱受傷，係犯刑
    法第284條第2項前段之業務過失傷害罪；又被告於車禍發生
    時，駕照業經註銷（見同前偵卷第25頁），其駕車肇事致人
    受傷，應依道路交通管理處罰條例第86條第1 項規定，加重
    其刑。被告肇事後留在現場主動向未發覺之警員表明係車禍
    肇事者而自首，嗣並接受裁判之情，有自首情形紀錄表在卷
    （見原審交易卷第22頁），符合自首要件，應依刑法第62條
    前段，減輕其刑，並先加後減之。爰審酌被告迄未與吳翎菱
    達成和解，賠償吳翎菱所受損害，及犯後復未坦承犯行，犯
    後態度不佳等一切情狀，量處有期徒刑4 月，並諭知易科罰
    金之折算標準等情，均已詳敘其所憑證據、認定理由及量刑
    依據，從形式上觀察並無任何採證認事、用法或量刑之不當
    或違法。被告上訴意旨僅泛稱機車禁止騎內車道與事實不符
    合，原審判太重云云，指摘原判決不當，就原判決已明白論
    斷之事項空泛指摘，非依據卷內訴訟資料或提出新事證，具
    體指摘或表明第一審判決有何足以影響判決本旨之不當或違
    法，而構成應予撤銷之具體事由，與刑事訴訟法第361條第2
    項所稱「具體理由」，尚非相當。揆諸上開說明，被告上訴
    應認違背刑事訴訟法第361條第2項「上訴書狀應敘述具體理
    由」之規定，依同法第367 條前段規定，應以判決駁回上訴
    ，並不經言詞辯論為之。
四、據上論斷，應依刑事訴訟法第367條前段、第372條，判決如
    主文。
中    華    民    國   100    年    1     月    26    日
                  刑事第十三庭審判長法  官  曾德水
                                    法  官  王復生
                                    法  官  楊貴雄
以上正本證明與原本無異。
不得上訴。
                                    書記官  廖純瑜
中    華    民    國   100    年    1     月    26    日